臺灣臺南地方法院民事裁定  
111年度家聲字第41號
聲  請  人  王秀芳

代  理  人  蘇明道律師
相  對  人  王薇莉

上列當事人間請求給付扶養費事件，本院裁定如下：
    主　　文
相對人應自本裁定確定之日起至聲請人死亡之日止，按月於每月
5日前給付聲請人新臺幣壹萬零伍佰壹拾元，如不足一月者，依
當月實際日數與當月天數之比例計算，相對人如遲誤一期履行，
其後12期（如聲請人於期間內死亡時，則至聲請人死亡之日止）
視為亦已到期。
聲請程序費用由相對人負擔。
    理    由
一、本件聲請意旨略以：緣聲請人與第三人王明欉原為夫妻，育
    有相對人王薇莉，嗣聲請人離婚後與第三人黃玉成結婚，並
    育有黃井珮，此有戶籍謄本可稽。聲請人已近65歲，領有身
    心障礙手冊，現無謀生能力，不能維持自己之生活，名下亦
    無財產，有受相對人扶養之必要，是聲請人爰依法聲請相對
    人給付扶養費。又審酌聲請人之住所位於臺南市，參酌行政
    院主計處公布之109年臺南市平均每人每月消費支出為新臺
    幣(下同)21,019元，徵之行政院主計總處每年所發布之上開
    報告，其項目已包含食衣住行育樂等生活範圍且有居住區域
    之劃分，應能正確反映國民生活水準之數據，又黃井珮、相
    對人王薇莉既為聲請人之子女，則黃井珮、相對人王薇莉應
    平均分擔對聲請人之扶養義務，是認依前開21,019元作為聲
    請人每月消費支出之參考基準，應屬可採；且審酌黃井珮、
    相對人王薇莉之年齡、經濟狀況、工作經驗、收入等一切情
    狀，爰依民法第1114條第1款之規定，狀請相對人王薇莉應
    自本裁定確定之日起至聲請人死亡之日止，按月於每月五日
    前，各給付聲請人10,510元【計算式：21,019元（聲請人之
    扶養費以每月21,019元請求之）÷2＝10,510元（計算至角，
    四捨五入）】，洵屬有據，應予准許。並聲明：如主文所示
    。
二、按直系血親相互間互負扶養之義務；負扶養義務者有數人而
    其親等同一時，應各依其經濟能力，分擔義務；民法第1114
    條第1款、第1115條第3項分別定有明文；又受扶養權利者，
    以不能維持生活而無謀生能力者為限。前項無謀生能力之限
    制，於直系血親尊親屬不適用之，民法第1117條亦定有明文
    。經查：
  （一）聲請人主張其已近65歲，為身心障礙者，無謀生能力，
        名下亦無財產，不能維持自己之生活等情，業據聲請人
        提出戶籍謄本1件、中華民國身心障礙證明影本1件、10
        9年度綜合所得稅各類所得資料清單影本1件、全國財產
        稅總歸戶財產查詢清單影本1件為證，並經本院依職權
        調取聲請人之稅務電子閘門財產所得調件明細表附卷可
        稽，是聲請人主張之上開事實堪認為實在。
  （二）又聲請人喪偶，育有女兒黃井珮及相對人，其中黃井珮
        已經本院111年度家調裁字第33號裁定免除其對於聲請
        人之扶養義務之事實，業據聲請人提出戶籍謄本3件為
        證，並經本院依職權調取本院111年度家調裁字第33號
        聲請事件卷宗核閱綦詳，是聲請人主張相對人為其扶養
        義務人，而請求相對人給付扶養費，即屬有據。
三、次按扶養之程度，應按受扶養權利者之需要，與負扶養義務
    者之經濟能力及身分定之。故扶養費數額之多寡，亦應依此
    情形而為適當之酌定，不得僅以某一固定年度綜合所得稅扶
    養親屬之寬減額或免稅額為其唯一之標準定之，最高法院84
    年度台上字第2888號裁判意旨亦可資參照。查關於聲請人每
    月所需之扶養費用，聲請人雖未提出相關詳細生活費用單據
    供本院參酌，惟日常生活中本即少有事事記帳、明確區別各
    項消費項目及收集有關扶養費用收據之情形，為求平等公允
    ，本院認若無特殊情事，應尋求一客觀之標準，作為衡量聲
    請人每月必要扶養費用之數額。再聲請人居住在臺南市，依
    行政院主計處公布中華民國臺灣地區家庭收支調查報告所記
    載109年度臺灣地區臺南市平均每人每月之消費支出為21,01
    9元，以該平均每人每月之消費支出作為計算聲請人每月扶
    養費之金額，自屬適宜。又參酌相對人於109年度無申報所
    得，名下亦無財產，業經本院依職權調取相對人之稅務電子
    閘門財產所得調件明細表附卷可稽，且黃井珮既經免除對於
    聲請人之扶養義務，該不利益即應由聲請人承擔，尚不得將
    黃井珮經免除之扶養費部分，轉由相對人負擔，始符公平，
    因認聲請人主張相對人應負擔聲請人之扶養費2分之1，應屬
    適當，是聲請人每月之扶養費應由相對人負擔10,510元（計
    算式：21,019÷2＝10,510，元以下四捨五入）。
四、再按扶養費之給付，法院得依聲請或依職權，命為一次給付
    、分期給付或給付定期金，必要時並得命提出擔保。法院命
    分期給付者，得酌定遲誤一期履行時，其後之期間視為亦已
    到期之範圍或條件，家事事件法第126條準用第100條第2項
    、第3項定有明文。本院審酌扶養費乃維持受扶養權利人生
    活所需之費用，其費用之需求係陸續發生，故應以分期給付
    為原則，且為確保聲請人受扶養之權利，爰依上開規定，命
    相對人按月給付聲請人扶養費，並就聲請人未到期之扶養費
    部分，併諭知如相對人遲誤一期履行，其後12期視為亦已到
    期。
五、綜上，聲請人請求相對人自本裁定確定之日起至聲請人死亡
    之日止，按月於每月5日前給付聲請人10,510元，如不足一
    月者，依當月實際日數與當月天數之比例計算，相對人如遲
    誤一期履行，其後12期（如聲請人於期間內死亡時，則至聲
    請人死亡之日止）視為亦已到期，為有理由，應予准許。
六、依家事事件法第125條第2項、第104條第3項，裁定如主文。
中　　華　　民　　國　　111 　年　　7 　　月　　 5　　日
                      家事法庭  法  官　葉惠玲   
以上正本係照原本作成。
如不服本裁定應於送達後10日內向本院提出抗告狀，並繳納抗告
費新臺幣1,000元。
中　　華　　民　　國　　111 　年　　7 　　月　　5 　　日
                                書記官　陳玉芬